臺灣澎湖地方法院刑事判決　　　　　　　　　　　　　　九十一年度訴字第二０號
　　公　訴　人　臺灣澎湖地方法院檢察署檢察官
　　被　　　告　己○○
右列被告因偽造文書等案件，經檢察官提起公訴（九十年度偵字第五六六號），本院
判決如左：
    主    文
己○○共同連續行使偽造私文書，足以生損害於他人，處有期徒刑柒月。
    事    實
一、己○○與丁○○（本院通緝中）共同擔任會首，召集每日開標之民間互助會，會
    期自民國九十年四月十五日起，至同年五月三十日止，約定於每日下午三時三十
    分，在澎湖縣馬公市○○路「金和西服店」開標，每會新台幣（下同）二千元，
    採外標制，含會首共計四十六會。嗣因丁○○急需款項償還債務，竟與己○○基
    於意圖為自己不法所有之概括犯意，分別於同年五月二日第十八次開標、同年五
    月十日第二十六次開標、同年五月十二日第二十八次開標時，由己○○在標單上
    ，偽簽癸○○、庚○○、辛○○之署押，及一千零五十元、一千一百元、一千五
    百元之金額，表示癸○○、庚○○、辛○○願意以標單所載之金額標取會款之意
    ，而持以行使投標，再向其他未得標之會員訛稱各該次標會係由癸○○、庚○○
    、辛○○得標，使其他活會會員陷於錯誤，交付會款予己○○及丁○○，足以生
    損害於其他活會會員，實際所詐得款項至少一百萬元。
二、案經壬○○、丙○○、戊○○、乙○○、甲○○、辛○○訴由臺灣澎湖地方法院
    檢察署檢察官偵查起訴。
    理    由
一、被告己○○固坦承有簽署癸○○、庚○○、辛○○名義之標單標會之事實，惟矢
    口否認有何詐欺或行使偽造私文書之犯行，辯稱：是因為丁○○在各次開標前二
    十分鐘跟伊講，已徵得癸○○、庚○○、辛○○的同意，伊才會用他們的名義標
    會，伊並不知情云云。經查：右揭犯罪事實，業據告訴人等指述綦詳。又被告明
    知癸○○、庚○○、辛○○等人與丁○○間並無親屬關係或特殊情誼，衡情並無
    借用名義予丁○○標會之理，縱然丁○○告知被告上開情節，因事涉大筆款項，
    被告亦可另行查證是否確有此事，被告所辯，即與常理有違。本院復參酌被告於
    警訊中已坦承丁○○在開標前有告知伊因其急需用錢，要伊幫忙冒標等情，認被
    告與丁○○間確有詐欺等犯行之共同犯意，被告所辯，為事後卸責之詞，不足採
    信。此外，並有互助會單附卷足資佐證。本案事證明確，被告犯行堪以認定。
二、按民間互助會之標單，通常僅填寫一定之金額及姓名，如單從該記載內容上之形
    式觀之，殊無法瞭解其為何種用意之證明，而必須依據習慣或特約，始足以表示
    該一定之金額即為標取會款之利息，該姓名即為標取會款之會員，故偽造該標單
    應認係偽造刑法第二百二十條第一項以文書論之準私文書，此有最高法院七十四
    年度台上字第五六一二號判決可資參照。
三、核被告己○○所為，係犯刑法第二百十六條、第二百十條之行使偽造準私文書罪
    ，及第三百三十九條第一項之詐欺取財罪。被告在標單上偽造署押，其偽造署押
    之行為，為偽造私文書之階段行為，不另論罪。被告偽造標單後，復持以行使，
    偽造私文書之低度行為應為高度之行使行為所吸收，應論以行使偽造私文書罪。
    被告以一行為向多數活會會員詐財，為想像競合犯，應從一重之詐欺取財罪處斷
    。又其行使偽造私文書係為達詐欺取財之目的，所犯上開二罪，有方法結果之牽
    連關係，應從一重之行使偽造私文書罪處斷。又被告與丁○○就上開犯行間，有
  犯意聯絡及行為分擔，為共同正犯。再被告先後多次犯行，時間緊接，手法相同
    ，所犯係構成要件罪名相同之罪，顯係基於概括犯意而為之，應依連續犯之規定
    論以一罪，並加重其刑。茲審酌被告係受丁○○指使，始為此冒標犯行，犯後猶
    飾詞否認，雖有誠意償還債務，但尚未完全彌補會員之損失等一切情狀，量處如
    主文所示之刑，以為懲儆。至被告所偽造之標單，未經扣案，被告亦陳明業已撕
    毀，核與一般民間互助會開會習慣相符，爰不予諭知沒收，附此敘明。
據上論斷，應依刑事訴訟法第二百九十九條第一項前段，刑法第二十八條、第五十六
條、第二百十六條、第二百十條、第三百三十九條第一項、第五十五條，罰金罰鍰提
高標準條例第一條前段，判決如主文。
中        華        民        國   九十一    年    八      月   三十    日
                                  臺 灣 澎 湖 地 方 法 院 刑 事 庭
                                        法      官  李    宛    玲
右正本證明與原本無異。
如不服本判決，應於判決送達後十日內，向本院提出上訴狀（須附繕本）。
中        華        民        國   九十一    年    八      月   三十    日
                                        書  記  官  劉    竹    苞
附錄本判決論罪科刑法條：
刑法第二百十六條：
行使第二百十條至第二百十五條之文書者，依偽造、變造或登載不實事項或使登載不
實事項之規定處斷。
刑法第二百十條：
偽造、變造私文書，足以生損害於公眾或他人者，處五年以下有期徒刑。
刑法第三百三十九條第一項：
意圖為自己或第三人不法之所有，以詐數使人將本人或第三人之物交付者，處五年以
下有期徒刑、拘役或科或併科一千元以下罰金。
